臺灣高等法院刑事判決　　　　　　　 100年度上訴字第2492號
上　訴　人　臺灣士林地方法院檢察署檢察官
被　　　告　周裕培
上列上訴人因被告違反毒品危害防制條例案件，不服臺灣士林地
方法院100年度審訴字第303號，中華民國100年6月23日第一審判
決（起訴案號：臺灣士林地方法院檢察署100年度毒偵字第161號
），提起上訴，本院判決如下：
    主  文
原判決撤銷。
周裕培施用第一級毒品，累犯，處有期徒刑拾月。扣案之第二級
毒品甲基安非他命貳包（驗餘總淨重柒點壹捌伍捌公克）均沒收
銷燬。
    事  實
一、周裕培前於民國（以下同）87年10月間因施用第二級毒品案
    件，經依法院裁定送觀察、勒戒，認無繼續施用毒品之傾向
    ，於87年11月13日釋放出所，並由臺灣士林地方法院檢察署
    檢察官於87年11月20日以87年度偵字第10 111號為不起訴處
    分確定。復因竊盜案件，經臺灣士林地方法院以92年度易字
    第757 號判決判處有期徒刑6 月確定，於93年2 月27日易科
    罰金執行完畢。又因共同攜帶兇器、踰越安全設備竊盜案件
    ，經同法院以93年度易字第479 號判決判處有期徒刑8 月，
    經本院以93年度上易字第2103號駁回上訴確定，於95年1 月
    26日執行完畢出監。嗣於96年5 月間因施用第二級毒品案件
    ，經依法院裁定送觀察勒戒及強制戒治，於97年5 月13日認
    已無繼續強制戒治必要而釋放出所，並由同上檢察署檢察官
    於97 年5月22日以97年度戒毒偵字第53號為不起訴處分確定
    。復於99年9 月間再因施用第二級毒品案件，經同上檢察署
    檢察官於99年11月15日以99年度毒偵字第1933號為緩起訴處
    分，而於99年12月1 日確定，緩起訴期間為自99年12月1 日
    至101 年11月30日止。詎其仍猶不知悔改，於上開檢察署檢
    察官予以緩起訴處分偵查終結後二日（起訴書誤載為緩起訴
    期間），復基於施用第一級毒品海洛因與第二級毒品甲基安
    非他命之犯意，於99年11月17日21時許，在基隆市○○區○
    ○里○○街5 號基隆火車站內廁所，將第一級毒品海洛因與
    第二級毒品甲基安非他命同時混合放入其所有供施用毒品之
    玻璃球吸食器（按玻璃球吸食器於施用後業已丟棄滅失）內
    燒烤吸食其產生煙霧之方式，同時施用第一級毒品海洛因與
    第二級毒品甲基安非他命。嗣於99年11月17日22時30分許，
    為警在基隆市○○區○○路往汐止方向之八堵涵洞攔查盤檢
    ， 當場經警扣得其所有供施用之第二級毒品甲基安非他命2
    包（驗餘總淨重7.18 58 公克）。嗣經警於同（17）日採集
    其尿液送檢驗結果呈甲基安非他命及嗎啡陽性反應，始悉上
    情。
二、案經基隆市警察局第三分局報請臺灣基隆地方法院檢察署呈
    請臺灣高等法院檢察署檢察長令轉臺灣士林地方法院檢察署
    檢察官偵查起訴。
    理  由
一、上揭事實業據被告周裕培於原審準備、審理與本院準備及審
    理時坦承不諱（原審卷第20頁背面、第23頁正、反面，本院
    卷第24頁背面、25頁、第38頁）；又被告周裕培於如事實欄
    第一段所述時地經警查獲後採尿經送檢驗結果，分別有甲基
    安非他命陽性反應與嗎啡陽性反應等情，此有台灣尖端先進
    生技醫藥股份有限公司出具之濫用藥物尿液檢驗報告（報告
    日期：2010／12／01；尿液檢體編號：00000000 ）、毒品
    案件尿液檢體對照表各1 紙在卷可稽（99年度毒偵字第2077
    號偵查卷第58頁、第24頁）。再上開如事實欄第一段所述經
    警查獲扣得被告周裕培所持有之結晶顆粒2 包經送檢驗結果
    ，確含有第二級毒品甲基安非他命成分（送驗顆粒2 包淨重
    7 點2127克，取樣0 點0269克（已鑑析用罄）， 驗餘淨重7
    點1858克（淨重）及分裝袋）一節，亦有憲兵司令部刑事鑑
    識中心鑑定書1 紙在卷可證（100 年度毒偵字第161 號卷第
    20頁）。可見本件事證明確，被告施用第一級毒品海洛因及
    第二級毒品甲基安非他命犯行應堪認定。
二、按有關甲基安非他命和海洛因可否同時放玻璃球內燒烤後，
    由施用人予以同時併行吸食施用？同時施用是否會引起排斥
    乙節？業經本院於審理另案被告陳瑞謙、莊定秋毒品案件（
    本院92年度上訴字第1513號毒品案件、93年度上訴字第884
    號毒品案件）時向行政院退除官兵輔導委員會臺北榮民總醫
    院函詢，依該醫院覆稱：一般而言，甲基安非他命或海洛因
    大多分開使用，但下列情況會有混用時候：1.有些海洛因使
    用者喜好加入甲基安非他命以增加其舒暢感，2.原先使用甲
    基安非他命者開始嚐試使用海洛因時，3.有些海洛因成癮者
    偶而會施用安非他命來消除海洛因戒斷時出現之不舒服症狀
    ，4.有些海洛因被販毒者加入甲基安非他命以增加其重量。
    因此，在上述之第1 及第2 情況下，較為常見甲基安非他命
    和海洛因同時放在玻璃球內燒烤吸用，這兩種藥物同時施用
    不會引起排斥，甚至在欣快感方面有被加強的可能等語，此
    有本院上開92年度上訴字第1513號毒品案件、93年度上訴字
    第884 號毒品案件刑事判決所援引上開醫院之函示說明在卷
    足憑（本院卷第40頁至第43頁、第44頁至第46頁）。依上說
    明，可見被告自白供稱其將第一級毒品海洛因與第二級毒品
    安非他命混合一起放入其所有供施用毒品之玻璃球吸食器予
    以燒烤同時吸食施用等情應可採信。
三、查海洛因與安非他命分別屬於毒品危害防制條例第 2 條第2
    項第1 款、第2 款所列之第一級毒品、第二級毒品；核被告
    周裕培所為，係犯毒品危害防制條例第10條第1 項施用第一
    級毒品罪及同條第2 項之施用第二級毒品罪。其施用前之持
    有第一級毒品、第二級毒品等之低度行為，各為施用第一級
    毒品、第二級毒品之高度行為所吸收，均不另論罪。查被告
    同時地，以前述將第一級毒品海洛因與第二級毒品安非他命
    混合一起放入其所有供施用毒品之玻璃球吸食器予以燒烤吸
    食之方法，同時施用第一級毒品海洛因與第二級毒品安非他
    命，因僅有一個施用行為，同時觸犯上開二罪名，係屬一行
    為觸犯數罪名之想像競合關係，應從一重之施用第一級毒品
    罪處斷。檢察官起訴書認被告所犯上開二罪，係犯意各別，
    行為互殊，應分論併罰，容有誤會。又查被告前因共同攜帶
    兇器、踰越安全設備竊盜案件，經臺灣士林地方法院以93年
    度易字第479 號判決判處有期徒刑8 月，經本院以93年度上
    易字第2103號駁回上訴確定，於95年1 月26日執行完畢出監
    ，有本院被告前案紀錄表在卷可稽（見本院卷第32頁正、反
    面）。被告於有期徒刑執行完畢後，於五年內再犯有期徒刑
    以上刑之本罪，為累犯，應依刑法第47條第1 項之規定加重
    其刑。又檢察官上訴指稱，被告係分別施用第一級毒品海洛
    因與第二級毒品安非他命，應依數罪併合處罰云云。惟訊據
    被告周裕培則堅決否認其有分別施用第一級毒品海洛因與第
    二級毒品安非他命之犯行，辯稱：其只有在99年11月17日21
    時許那一次，在基隆市○○區○○里○○街5 號基隆火車站
    內廁所，將第一級毒品海洛因與第二級毒品安非他命混合後
    放置於玻璃球吸食器內予以燒烤施用，此外並未有另行施用
    毒品等語。經查：本案檢察官並未積極舉證證明被告係分別
    施用第一級毒品海洛因與第二級毒品安非他命之犯行；而被
    告辯稱其係於如事實欄所述之時地，將上開毒品海洛因與甲
    基安非他命同時混合放入其所有供施用毒品之玻璃球吸食器
    內燒烤同時施用等情，業據被告於原審及本院供述如前。本
    案檢察官因無法舉證證明被告確係有分別施用上揭第一級毒
    品海洛因與第二級毒品安非他命之犯行，自難遽論被告應依
    數罪併合處罰，併予敘明。
四、撤銷原判決理由：原審以被告同時施用第一級毒品海洛因與
    第二級毒品安非他命二罪，依想像競合犯之規定，從一重論
    處被告以施用第一級毒品罪，並依累犯之規定，對被告予以
    論罪科刑，固非無見。惟查：
（一）、原判決於理由欄第三段第6 行至第9 行業已記載認定「
        又被告有如起訴書犯罪事實欄所示之科刑及執行情形，
        經判處有期徒刑確定並執行完畢，其於5 年內再犯有期
        徒刑之本罪，為累犯，應依刑法第47條第1 項之規定加
        重其刑。」，顯然業已明確認定被告係累犯；惟其於同
        段第15行至第17行則又記載認定「末查被告於前案刑之
        執行完畢後，5 年以內未曾因故意犯罪受有期徒刑以上
        刑之宣告，有臺灣高等法院被告前案紀錄表1 份在卷可
        佐」，前者認被告經判處有期徒刑確定並執行完畢，其
        於5 年內再犯有期徒刑之本罪，為累犯；後者則認被告
        5 年以內未曾因故意犯罪受有期徒刑以上刑之宣告云云
        ，前後之理由論述顯然矛盾。
（二）、又原判決理由第三段第18行以下又認「，、、、，被告
        前於96年間因施用毒品案件，經法院裁令觀察勒戒、強
        制戒治程序執行完畢後，、，被告自觀察勒戒、強制戒
        治程序執行完畢後，再為本件犯行，其間相距已達二年
        之久，難謂毒癮甚深；另被告自93年間因竊盜案件經法
        院判決處刑執行完畢後至本件犯行為止，亦未有任何犯
        罪紀錄，素行尚可，、、、，本院認經本件刑事偵審程
        序，當知所警惕，要無再犯之虞，所宣告之刑自以暫不
        執行為適當，爰併宣告緩刑4 年，、、」等語，誤被告
        係於前案刑之執行完畢後，5 年以內未曾因故意犯罪受
        有期徒刑以上刑之宣告，並基於上開誤認，而認被告無
        再犯之虞，併宣告緩刑4 年，其判決理由顯然矛盾。
（三）、查被告有如事實欄第一段所述多次犯罪科刑執行前科，
        並於87年10月間因施用第二級毒品案件，經依法院裁定
        送觀察、勒戒，認無繼續施用毒品之傾向，於87年11月
        13日釋放出所，並由臺灣士林地方法院檢察署檢察官於
        87年11月20日以87年度偵字第10111 號為不起訴處分確
        定。詎被告於96年5 月間又因施用第二級毒品案件，經
        依法院裁定送觀察勒戒及強制戒治，於97年5 月13日認
        已無繼續強制戒治必要而釋放出所，並由同上檢察署檢
        察官於97年5 月22日以97年度戒毒偵字第53號為不起訴
        處分確定。復於99年9 月間再因施用第二級毒品案件，
        經同上檢察署檢察官於99年11月15日以99年度毒偵字第
        1933號為緩起訴處分，於99年12月1 日確定，緩起訴期
        間自99年12月1 日至101 年11月30日止，亦有本院被告
        前案紀錄表在卷足憑，已如前述。詎被告有多項前科紀
        錄，仍不知悔改，前因施用毒品案件經觀察勒戒、強制
        戒治程序仍無法戒除毒癮，嗣又因施用毒品案件，經同
        前檢察署檢察官為緩起訴處分，顯已考量給予被告自新
        之機會，詎被告不知警惕，於上開檢察署檢察官於99年
        11 月15 日為緩起訴處分之諭知後，僅隔二日再次本件
        施用毒品，原審未斟酌及此，竟又對被告予以緩刑之宣
        告，如何能認被告已知所警惕，要無再犯之虞，而以暫
        不執行刑罰為適當？由此可見被告並無誠心悔過之意，
        是原判決對被告予以宣告緩刑4 年，實難收矯治之效，
        其緩刑之宣告顯然不當。檢察官就此部分提起上訴，指
        摘原判決對於被告予以宣告緩刑不當，請求撤銷緩刑之
        宣告一節，經核為有理由。
（四）、原判決既有上開不當與可議之處，顯屬無可維持，自應
        由本院將原判決撤銷，另為適法之判決。
五、爰審酌被告有如事實欄第一段所述多次施用毒品案件，經法
    院裁定送觀察、勒戒、強制戒治及多次犯罪科刑執行前科，
    有本院被告前案紀錄表在卷可稽，已如上述。詎被告仍不知
    警惕，無法戒除毒癮，竟於上開檢察署檢察官於99年11月15
    日對於被告為前述緩起訴處分之諭知後，僅隔二日再為本件
    施用毒品之犯行，足認其戒除毒癮之意志不堅，定力不足，
    惟念及其犯罪後業已於原審及本院坦承犯行，已有悔意；及
    其施用毒品僅戕害己身健康，尚未對社會造成實質危害，暨
    其施用毒品之次數與其品性、生活狀況、智識程度等一切情
    狀，改判處如主文第二項所示之刑為有期徒刑十月，以示懲
    儆。檢察官上訴對被告求刑為有期徒刑12月，尚嫌過重，本
    院認以判處被告有期徒刑十月為宜，附此敘明。
六、又上開如事實欄第一段所述扣案之第二級毒品甲基安非他命
    2 包（驗餘總淨重7.1858公克）係被告所持有供施用之經查
    獲之第二級毒品，不論屬被告與否，均應依毒品危害防制條
    例第18條第1 項前段規定沒收銷燬。
七、據上論斷，應依刑事訴訟法第369 條第1 項前段、第364 條
    、第299 條第1 項前段，毒品危害防制條例第10條第1 項、
    第2 項、第18條第 1 項前段，刑法第11條前段、第47條第1
    項、第55 條 、第38條第1 項第2 款，判決如主文。
本案經檢察官周誠南到庭執行職務。
中    華    民    國   100    年    10    月    25    日
            刑事第十五庭  審判長法  官  沈宜生
                                法  官  吳炳桂
                                法  官  陳坤地
以上正本證明與原本無異。
如不服本判決，應於收受送達後十日內向本院提出上訴書狀，其
未敘述上訴之理由者並得於提起上訴後十日內向本院補提理由書
（均須按他造當事人之人數附繕本）「切勿逕送上級法院」。
                                書記官  梁駿川
中    華    民    國   100    年    10    月    25    日
附錄：本案論罪科刑法條全文
附錄本案論罪科刑法條全文：
毒品危害防制條例第10條
施用第一級毒品者，處 6 月以上 5 年以下有期徒刑。
施用第二級毒品者，處 3 年以下有期徒刑。